臺灣新北地方法院三重簡易庭民事判決
                                   111年度重簡字第1528號
原      告  林金美  
被      告  柯宥緋（原名柯芯雅）

訴訟代理人  羅凱正律師
            鄭人豪律師 
上列當事人間請求清償債務事件，於民國111年10月13日言詞辯
論終結，本院判決如下：
    主  文
原告之訴駁回。
訴訟費用由原告負擔。 
    事  實  及  理  由
一、原告起訴主張：
(一)緣訴外人李文章積欠原告新臺幣（下同）25萬元，嗣經被告
    承擔李文章上開債務，於民國109年11月20日與原告簽立分
    期清償契約書（下稱系爭分期清償契約書），約定無息分期
    清償。詎被告給付三期後即拒絕給付，迄尚積欠20萬5,000
    元，迭經催討，均置之不理。為此，爰依系爭分期清償契約
    書及債務承擔之法律關係，請求被告應給付原告20萬5,000
    元，及自民國109年11月20日起至清償日止，按年息百分之5
    計算之利息。
(二)對被告抗辯之陳述：李文章係於108年間在伊經營之彩券行
    向原告表明急用而借款25萬元，約定3日內返還，並有寫借
    據給伊，惟已交還被告而未留底等語。　　
二、被告則請求駁回原告之訴，陳明如受有不利益判決，願供擔
    保免為假執行，並以：原告未舉證李文章積欠原告何等債務
    ，自無從依分期清償契約書為債務承擔，況縱有債務，亦係
    賭債等語，以資抗辯。
三、法院之判斷：
　　本件原告主張被告承擔其與李文章間債務之事實，固據提出
    系爭分期清償契約書乙紙為證，惟為被告所否認，並以原告
    未舉證李文章有積欠原告何等債務，自無從為債務承擔等上
    開情詞置辯。
(一)按當事人主張有利於己之事實，有舉證之責任，民事訴訟法
    第277條前段定有明文。請求履行債務之訴，除被告自認原
    告所主張債權發生原因之事實外，應先由原告就其主張此項
    事實，負舉證責任，必須證明為真實後，被告於其抗辯事實
    ，始應負證明之責任，此為舉證責任分擔之原則（最高法院
    43年台上字第377號判例意旨參照）。又第三人與債權人訂
    立契約承擔債務人之債務者，其債務於契約成立時，移轉於
    該第三人。第三人與債務人訂立契約承擔其債務者，非經債
    權人承認，對於債權人不生效力。民法第300條及第301條分
    別定有明文。又所謂債務承擔契約係以債務之承擔為標的之
    契約，於契約成立時，新債務人（承擔人）即負擔原有之債
    務，債務因而現實的移轉，為準物權契約，是債務承擔契約
    係以債務人之債務於當事人約定承擔時存在為前提。準此，
    約定債務承擔時如其承擔之債務確屬不存在，即承擔人自始
    無從實現承擔乃以不能之給付為標的，則該債務承擔契約依
    民法第246條第1項前段規定而認為無效（最高法院87年度台
    上字第258號民事判決參照）。本件原告固主張被告承擔李
    文章積欠其25萬元之債務而簽立系爭分期清償契約書等情，
    惟為被告所否認，揆諸上揭說明，原告自應先就「李文章有
    積欠原告25萬元債務」之事實負舉證責任。
(二)經查，訊之原告主張被告所承擔債務之原債務人即證人李文
    章到庭證稱：「（問：你是否有欠林金美借款或其他款項？
    為何被告要簽立分期清償契約書？）答：沒有。我不知道我
    前妻有簽立這份分期清償契約書，我於109年7月至110年10
    月在臺東監獄服刑。我確實沒有積欠林金美借款或其他款項
    。」等語，復佐以被告柯宥緋於本院審理時稱：「（問：系
    爭分期清償契約書是否你所簽？）答：分期清償契約書是我
    簽。於109年11月20日在蘆洲長安街麥當勞簽，當時有原告
    、代書李錦炎及我三人在場，當時李錦炎說有一位黎博文告
    原告林金美之配偶黎雪霜，林金美很不爽，林金美當場跟我
    說李文章有欠他25萬元，我跟他要借據，林金美說沒有借據
    ，李文章向林金美借款時拿了錢就走了，所以沒有借據。林
    金美當場要脅我要替李文章還錢，所以我才會簽立分期清償
    契約書，並於分期清償契約書上載明『有關柯芯雅房地產因
    李文章執行有必要時配合法院據實陳訴不得藉故推諉否則柯
    芯雅可拒絕支付』，以達到被告當時所有蘆洲區中山一路273
    號3樓不動產不會因為林金美未據實陳述而被撤銷買賣收回
    。」等語（見本院111年10月13日言詞辯論筆錄），並提出
    與被告所述相符之分期清償契約書存卷可按，又原告於本院
    審理時自承被告所提出之上開分期清償契約書附載「有關柯
    芯雅房地產因李文章執行有必要時配合法院據實陳訴不得藉
    故推諉否則柯芯雅可拒絕支付」等文字係原告所添附書寫等
    語，足見被告係誤認李文章有積欠原告債務，始簽署系爭分
    期清償契約書，惟李文章事實上並未積欠原告25萬元債務。
    另原告雖主張李文章有寫借據，但已交還被告而未留底云云
    ，然此僅為原告單一指述，尚難證明李文章有向原告借款25
    萬元，況原告於本院審理時復自承無法舉證李文章借貸之事
    實等語（見本院111年10月13日言詞辯論筆錄第3頁），益徵
    本件確無積極證據足以證明李文章有積欠原告25萬元之債務
    ，遑言被告承擔李文章與原告間上開債務之有，是原告主張
    被告承擔其與李文章間之債務而簽立系爭分期清償契約書，
    自屬無據，洵非可採。
(三)綜上所述，原告並未舉證以證明系爭分期清償契約書之債權
    發生原因事實即被告所承擔之李文章積欠原告25萬元債務，
    自難認被告應對原告負清償債務之責，縱系爭分期清償契約
    書為被告所簽立，依上開說明，約定債務承擔時其承擔之債
    務既確屬不存在，即承擔人自始無從實現承擔乃以不能之給
    付為標的，則系爭分期清償契約自屬無效。
(四)從而，原告依系爭分期清償契約書及債務承擔之法律關係，
    請求被告應給付原告20萬5,000元，及自民國109年11月20日
    起至清償日止，按年息百分之五計算之利息，為無理由，應
    予駁回。　
四、本件事證已臻明確，兩造其餘攻擊、防禦方法，經核與本件
    判決結果不生影響，爰不一一論述，併此敘明。
五、結論：原告之訴為無理由，依民事訴訟法第436條第2項、第
    78條，判決如主文。
中　　華　　民　　國　　111 　年　　10　　月　　14　　日
                      臺灣新北地方法院三重簡易庭
                          法      官  彭松江
以上正本係照原本作成。
如不服本判決，應於送達後20日內，向本院提出上訴狀並表明上
訴理由，如於本判決宣示後送達前提起上訴者，應於判決送達後
20日內補提上訴理由書（須附繕本）。
中　　華　　民　　國　　111 　年　　10　　月　　14　　日
                          書  記  官  許雁婷